---
title: ""
author: ""
date: ""
output:
  pdf_document:
    toc: false
    number_sections: true
    latex_engine: xelatex
fontsize: 12pt
geometry: margin=2.5cm
---

\thispagestyle{empty}

\begin{center}

\vspace*{2cm}

{\Large \textbf{RELATÓRIO EXECUTIVO DE VENDAS}}

\vspace{0.5cm}

{\large Carlos da Costa}

\vspace{0.5cm}

{\large \today}

\vspace{2cm}

\includegraphics[width=0.7\textwidth]{vendas.jpg}

\vfill

Recife - PE

\end{center}

\newpage

\tableofcontents

\newpage

\thispagestyle{empty}
\vspace*{5cm}
\begin{center}

\end{center}

\newpage

```{r setup, include=FALSE}
knitr::opts_chunk$set(
  echo = FALSE,
  warning = FALSE,
  message = FALSE
)  

# --------------------------------------------------------
# Pacotes utilizados
# --------------------------------------------------------
library(dplyr)
library(ggplot2)
library(scales)
library(tibble)
library(knitr)
library(kableExtra)
library(forcats)
library(logger)

devtools::load_all()

metrics <- run_pipeline()

kpis <- metrics$kpis
by_seller <- metrics$by_seller
by_product <- metrics$by_product
```

#  KPIs Gerais do Pipeline de Vendas

```{r}
# ------------------------------------------------------------------
# Tabela de KPIs
# ------------------------------------------------------------------
kpi_table <- tibble(
  Indicador = c(
    "Total de Vendas",
    "Itens Vendidos",
    "Faturamento Total",
    "Custo Total",
    "Lucro Total",
    "Ticket Médio",
    "Quantidade de Produtos",
    "Quantidade de Vendedores"
  ),
  Valor = c(
    scales::number(kpis$total_vendas, big.mark = ".", decimal.mark = ","),
    
    scales::number(
      kpis$total_itens_vendidos,
      big.mark = ".",
      decimal.mark = ","
    ),
    
    scales::label_currency(
      prefix = "R$ ",
      big.mark = ".",
      decimal.mark = ",",
      accuracy = 0.01
    )(kpis$faturamento_total),
    
    scales::label_currency(
      prefix = "R$ ",
      big.mark = ".",
      decimal.mark = ",",
      accuracy = 0.01
    )(kpis$custo_total),
    
    scales::label_currency(
      prefix = "R$ ",
      big.mark = ".",
      decimal.mark = ",",
      accuracy = 0.01
    )(kpis$lucro_total),
    
    scales::label_currency(
      prefix = "R$ ",
      big.mark = ".",
      decimal.mark = ",",
      accuracy = 0.01
    )(kpis$ticket_medio),
    
    scales::number(
      kpis$qtd_produtos,
      big.mark = ".",
      decimal.mark = ","
    ),
    
    scales::number(
      kpis$qtd_vendedores,
      big.mark = ".",
      decimal.mark = ","
    )
  )
)

# ------------------------------------------------------------------
# Exibição da tabela formatada
# ------------------------------------------------------------------
kable(
  kpi_table,
  caption = "",
  align = c("l", "c"),
  booktabs = TRUE
) %>%
  kable_styling(
    bootstrap_options = c(
      "striped",
      "hover",
      "condensed",
      "responsive"
    ),
    full_width = TRUE,
    position = "center",
    font_size = 14
  ) %>%
  row_spec(
    0,
    bold = TRUE,
    color = "white",
    background = "#1F4E78"
  ) %>%
  row_spec(
    1:nrow(kpi_table),
    background = c(
      "#F8F9FA",
      "#EAF2F8"
    )
  ) %>%
  column_spec(
    1,
    width = "20em",
    bold = TRUE,
    color = "#1F1F1F"
  ) %>%
  column_spec(
    2,
    width = "15em",
    color = "#0B5345",
    bold = TRUE
  )
```

## Interpretação dos KPIs

Os indicadores apresentados fornecem uma visão estratégica do negócio.

### Principais pontos analisados:

* O faturamento total representa a receita bruta obtida.
* O custo total representa os gastos associados às vendas.
* O lucro total demonstra o resultado financeiro líquido.
* O ticket médio ajuda a identificar o valor médio das transações.
* A quantidade de vendedores e produtos indica a abrangência operacional.

\newpage

# Top 10 Vendedores por Faturamento

```{r}
top_sellers <- by_seller %>%
  slice_max(
    faturamento,
    n = 10
  )

ggplot(
  top_sellers,
  aes(
    x = fct_reorder(vendedor, faturamento),
    y = faturamento,
    fill = faturamento
  )
) +
  
  geom_col(
    width = 0.7,
    color = "black"
  ) +
  
  coord_flip() +
  
  scale_fill_gradient(
    low = "#A7D3F4",
    high = "#0B5CAD"
  ) +
  
  scale_y_continuous(
    labels = scales::label_dollar(
      prefix = "R$ ",
      big.mark = ".",
      decimal.mark = ","
    )
  ) +
  
  labs(
    title = "",
    subtitle = "Ranking dos vendedores com maior volume financeiro",
    x = "Vendedor",
    y = "Faturamento"
  ) +
  
  theme_minimal(base_size = 13) +
  
  theme(
    legend.position = "none",
    
    plot.title = element_text(
      face = "bold",
      size = 16
    ),
    
    plot.subtitle = element_text(
      color = "gray40",
      size = 11
    ),
    
    axis.text.y = element_text(
      face = "bold"
    )
  )
```

## Análise do Desempenho dos Vendedores

O gráfico anterior permite identificar:

* Vendedores com maior capacidade de geração de receita
* Diferenças de desempenho entre equipes
* Possíveis referências para benchmarking interno
* Oportunidades de treinamento comercial

Também é possível utilizar essas informações para:

* Programas de incentivo
* Avaliação de metas
* Planejamento estratégico de vendas

\newpage

# Lucro Gerado por Vendedor

```{r}
ggplot(
  top_sellers,
  aes(
    x = forcats::fct_reorder(vendedor, lucro),
    y = lucro,
    fill = lucro
  )
) +
  
  geom_col(
    width = 0.7,
    color = "black"
  ) +
  
  coord_flip() +
  
  scale_fill_gradient(
    low = "#A8E6A3",
    high = "#0B8F3A"
  ) +
  
  scale_y_continuous(
    labels = scales::label_dollar(
      prefix = "R$ ",
      big.mark = ".",
      decimal.mark = ","
    )
  ) +
  
  labs(
    title = "",
    subtitle = "Desempenho financeiro individual da equipe comercial",
    x = "Vendedor",
    y = "Lucro"
  ) +
  
  theme_minimal(base_size = 13) +
  
  theme(
    legend.position = "none",
    
    plot.title = element_text(
      face = "bold",
      size = 16
    ),
    
    plot.subtitle = element_text(
      size = 11,
      color = "gray40"
    ),
    
    axis.text.y = element_text(
      face = "bold"
    ),
    
    panel.grid.minor = element_blank()
  )
```

## Interpretação Financeira

Nem sempre os vendedores com maior faturamento são os mais lucrativos.

Essa análise permite identificar:

* Eficiência comercial
* Qualidade das vendas
* Impacto da margem de lucro
* Potenciais problemas de precificação

\newpage

# Comparativo: Faturamento vs Lucro

```{r}
comparison_df <- tibble(
  Indicador = c("Faturamento", "Lucro"),
  Valor = c(
    kpis$faturamento_total,
    kpis$lucro_total
  )
)

ggplot(
  comparison_df,
  aes(
    x = Indicador,
    y = Valor,
    fill = Indicador
  )
) +
  geom_col(
    width = 0.6,
    color = "black"
  ) +
  
  scale_fill_manual(
    values = c(
      "Faturamento" = "#1F77B4",
      "Lucro" = "#2CA02C"
    )
  ) +
  
  scale_y_continuous(
    labels = scales::label_dollar(
      prefix = "R$ ",
      big.mark = ".",
      decimal.mark = ","
    )
  ) +
  
  labs(
    title = "",
    subtitle = "Visão financeira consolidada",
    x = "",
    y = "Valor"
  ) +
  
  theme_minimal(base_size = 14) +
  
  theme(
    legend.position = "none",
    
    plot.title = element_text(
      face = "bold",
      size = 16
    ),
    
    plot.subtitle = element_text(
      size = 12,
      color = "gray40"
    ),
    
    axis.text.x = element_text(
      face = "bold",
      size = 12
    )
  )
```






\newpage

```{r}
kpis
by_seller
by_product
```
