---
title: ""
author: ""
date: ""
output:
  pdf_document:
    toc: false
    number_sections: true
    latex_engine: xelatex
fontsize: 12pt
geometry: margin=2.5cm
---

\thispagestyle{empty}

\begin{center}

\vspace*{2cm}

{\Large \textbf{RELATÓRIO EXECUTIVO DE VENDAS}}

\vspace{0.5cm}

{\large Carlos da Costa}

\vspace{0.5cm}

{\large \today}

\vspace{2cm}

\includegraphics[width=0.7\textwidth]{vendas.jpg}

\vfill

Recife - PE

\end{center}

\newpage

\tableofcontents

\newpage

\thispagestyle{empty}
\vspace*{5cm}
\begin{center}

\end{center}

\newpage

```{r setup, include=FALSE}
knitr::opts_chunk$set(
  echo = FALSE,
  warning = FALSE,
  message = FALSE
)  

# --------------------------------------------------------
# Pacotes utilizados
# --------------------------------------------------------
library(dplyr)
library(ggplot2)
library(scales)
library(tibble)
library(knitr)
library(kableExtra)
library(forcats)
library(logger)

# ---------------------------------------------------------------
# Carregamento das funções
# ---------------------------------------------------------------
devtools::load_all()

# ---------------------------------------------------------------
# Executa a função de pipeline
# ---------------------------------------------------------------
metrics <- run_pipeline()

# ---------------------------------------------------------------
# Métricas principais, por vendedor e por produtos
# ---------------------------------------------------------------
kpis <- metrics$kpis
by_seller <- metrics$by_seller
by_product <- metrics$by_product

log_info("Início da geração do Relatório")
```

# Introdução

A presente análise tem como objetivo explorar o desempenho de vendas a partir de três dimensões principais: visão geral do negócio, performance por produto e desempenho por vendedor.

No nível executivo, observa-se um total de 600 vendas, representando 3.183 itens comercializados, com faturamento de aproximadamente R$ 1,42 milhão e lucro de R$ 471 mil, resultando em um ticket médio de R$ 2.374. Esses indicadores fornecem uma visão consolidada da operação e servem como base para análises mais detalhadas.

A análise por produto busca identificar quais itens contribuem de forma mais significativa para o faturamento e o lucro, permitindo avaliar tanto o volume de vendas quanto a eficiência financeira de cada categoria.

Por sua vez, a análise por vendedor permite compreender a distribuição de performance entre a equipe comercial, destacando padrões de produtividade e possíveis oportunidades de melhoria ou replicação de estratégias bem-sucedidas.

Este estudo tem como foco não apenas descrever os dados, mas gerar insights acionáveis, apoiando a tomada de decisão e a otimização dos resultados do negócio.

\newpage

#  KPIs Gerais do Pipeline de Vendas

```{r}
# ------------------------------------------------------------------
# Tabela de KPIs
# ------------------------------------------------------------------
kpi_table <- tibble(
  Indicador = c(
    "Total de Vendas",
    "Itens Vendidos",
    "Faturamento Total",
    "Custo Total",
    "Lucro Total",
    "Ticket Médio",
    "Quantidade de Produtos",
    "Quantidade de Vendedores"
  ),
  Valor = c(
    scales::number(kpis$total_vendas, big.mark = ".", decimal.mark = ","),
    
    scales::number(
      kpis$total_itens_vendidos,
      big.mark = ".",
      decimal.mark = ","
    ),
    
    scales::label_currency(
      prefix = "R$ ",
      big.mark = ".",
      decimal.mark = ",",
      accuracy = 0.01
    )(kpis$faturamento_total),
    
    scales::label_currency(
      prefix = "R$ ",
      big.mark = ".",
      decimal.mark = ",",
      accuracy = 0.01
    )(kpis$custo_total),
    
    scales::label_currency(
      prefix = "R$ ",
      big.mark = ".",
      decimal.mark = ",",
      accuracy = 0.01
    )(kpis$lucro_total),
    
    scales::label_currency(
      prefix = "R$ ",
      big.mark = ".",
      decimal.mark = ",",
      accuracy = 0.01
    )(kpis$ticket_medio),
    
    scales::number(
      kpis$qtd_produtos,
      big.mark = ".",
      decimal.mark = ","
    ),
    
    scales::number(
      kpis$qtd_vendedores,
      big.mark = ".",
      decimal.mark = ","
    )
  )
)

# ------------------------------------------------------------------
# Exibição da tabela formatada
# ------------------------------------------------------------------
kable(
  kpi_table,
  caption = "",
  align = c("l", "c"),
  booktabs = TRUE
) %>%
  kable_styling(
    bootstrap_options = c(
      "striped",
      "hover",
      "condensed",
      "responsive"
    ),
    full_width = TRUE,
    position = "center",
    font_size = 14
  ) %>%
  row_spec(
    0,
    bold = TRUE,
    color = "white",
    background = "#1F4E78"
  ) %>%
  row_spec(
    1:nrow(kpi_table),
    background = c(
      "#F8F9FA",
      "#EAF2F8"
    )
  ) %>%
  column_spec(
    1,
    width = "20em",
    bold = TRUE,
    color = "#1F1F1F"
  ) %>%
  column_spec(
    2,
    width = "15em",
    color = "#0B5345",
    bold = TRUE
  )
```

## Interpretação dos KPIs

Os indicadores apresentados fornecem uma visão estratégica do negócio.

### Principais pontos analisados:

* O faturamento total representa a receita bruta obtida.
* O custo total representa os gastos associados às vendas.
* O lucro total demonstra o resultado financeiro líquido.
* O ticket médio ajuda a identificar o valor médio das transações.
* A quantidade de vendedores e produtos indica a abrangência operacional.

\newpage

# Comparativo: Faturamento vs Lucro

```{r}
comparison_df <- tibble(
  Indicador = c(
    "Faturamento",
    "Lucro",
    "Custo",
    "Ticket Médio"
  ),
  
  Valor = c(
    kpis$faturamento_total,
    kpis$lucro_total,
    kpis$custo_total,
    kpis$ticket_medio
  )
)

ggplot(
  comparison_df,
  aes(
    x = Indicador,
    y = Valor,
    fill = Indicador
  )
) +
  
  geom_col(
    width = 0.6,
    color = "black"
  ) +
  
  # Valores acima das barras
  geom_text(
    aes(
      label = scales::dollar(
        Valor,
        prefix = "R$ ",
        big.mark = ".",
        decimal.mark = ",",
        accuracy = 0.01
      )
    ),
    
    vjust = -0.5,
    size = 4.5,
    fontface = "bold"
  ) +
  
  scale_fill_manual(
    values = c(
      "Faturamento"  = "#1F77B4",
      "Lucro"        = "#2CA02C",
      "Custo"        = "#D62728",
      "Ticket Médio" = "#FF7F0E"
    )
  ) +
  
  scale_y_continuous(
    labels = scales::label_dollar(
      prefix = "R$ ",
      big.mark = ".",
      decimal.mark = ",",
      accuracy = 0.01
    ),
    
    expand = expansion(mult = c(0, 0.15))
  ) +
  
  labs(
    title = "Indicadores Financeiros",
    subtitle = "Visão financeira consolidada",
    x = "",
    y = "Valor"
  ) +
  
  theme_minimal(base_size = 14) +
  
  theme(
    legend.position = "none",
    
    plot.title = element_text(
      face = "bold",
      size = 16
    ),
    
    plot.subtitle = element_text(
      size = 12,
      color = "gray40"
    ),
    
    axis.text.x = element_text(
      face = "bold",
      size = 12
    )
  )
```

## Interpretação Financeira Geral

A diferença entre faturamento e lucro representa os custos envolvidos
na operação.

Essa visualização ajuda a compreender:

* Eficiência financeira
* Sustentabilidade operacional
* Rentabilidade do negócio
* Impacto dos custos sobre a receita

\newpage

# Top 10 Vendedores por Faturamento

```{r}
top_sellers <- by_seller %>%
  slice_max(
    faturamento,
    n = 10
  ) %>%
  
  mutate(
    label_pos = ifelse(
      faturamento > max(faturamento) * 0.15,
      faturamento * 0.98,   # dentro da barra
      faturamento * 1.03    # fora da barra
    ),
    
    hjust_pos = ifelse(
      faturamento > max(faturamento) * 0.15,
      1.1,   # alinhamento interno
      0      # alinhamento externo
    )
  )

ggplot(
  top_sellers,
  aes(
    x = fct_reorder(vendedor, faturamento),
    y = faturamento,
    fill = faturamento
  )
) +
  
  geom_col(
    width = 0.7,
    color = "black"
  ) +
  
  # Valores dentro ou fora da barra
  geom_text(
    aes(
      y = label_pos,
      
      label = scales::dollar(
        faturamento,
        prefix = "R$ ",
        big.mark = ".",
        decimal.mark = ",",
        accuracy = 0.01
      ),
      
      hjust = hjust_pos
    ),
    
    size = 4,
    fontface = "bold",
    color = "black"
  ) +
  
  coord_flip() +
  
  scale_fill_gradient(
    low = "#A7D3F4",
    high = "#0B5CAD"
  ) +
  
  scale_y_continuous(
    labels = scales::label_dollar(
      prefix = "R$ ",
      big.mark = ".",
      decimal.mark = ",",
      accuracy = 0.01
    ),
    
    expand = expansion(mult = c(0, 0.12))
  ) +
  
  labs(
    title = "Top 10 Vendedores",
    subtitle = "Ranking dos vendedores com maior volume financeiro",
    x = "Vendedor",
    y = "Faturamento"
  ) +
  
  theme_minimal(base_size = 13) +
  
  theme(
    legend.position = "none",
    
    plot.title = element_text(
      face = "bold",
      size = 16
    ),
    
    plot.subtitle = element_text(
      color = "gray40",
      size = 11
    ),
    
    axis.text.y = element_text(
      face = "bold"
    )
  )
```

## Análise do Desempenho dos Vendedores

O gráfico anterior permite identificar:

* Vendedores com maior capacidade de geração de receita
* Diferenças de desempenho entre equipes
* Possíveis referências para benchmarking interno
* Oportunidades de treinamento comercial

Também é possível utilizar essas informações para:

* Programas de incentivo
* Avaliação de metas
* Planejamento estratégico de vendas

\newpage

# Lucro Gerado por Vendedor

```{r}
top_sellers_lucro <- top_sellers %>%
  
  mutate(
    label_pos = ifelse(
      lucro > max(lucro) * 0.15,
      lucro * 0.98,   # dentro da barra
      lucro * 1.03    # fora da barra
    ),
    
    hjust_pos = ifelse(
      lucro > max(lucro) * 0.15,
      1.1,   # texto interno
      0      # texto externo
    )
  )

ggplot(
  top_sellers_lucro,
  aes(
    x = forcats::fct_reorder(vendedor, lucro),
    y = lucro,
    fill = lucro
  )
) +
  
  geom_col(
    width = 0.7,
    color = "black"
  ) +
  
  # Valores dentro/fora das barras
  geom_text(
    aes(
      y = label_pos,
      
      label = scales::dollar(
        lucro,
        prefix = "R$ ",
        big.mark = ".",
        decimal.mark = ",",
        accuracy = 0.01
      ),
      
      hjust = hjust_pos
    ),
    
    size = 4,
    fontface = "bold",
    color = "black"
  ) +
  
  coord_flip() +
  
  scale_fill_gradient(
    low = "#A8E6A3",
    high = "#0B8F3A"
  ) +
  
  scale_y_continuous(
    labels = scales::label_dollar(
      prefix = "R$ ",
      big.mark = ".",
      decimal.mark = ",",
      accuracy = 0.01
    ),
    
    expand = expansion(mult = c(0, 0.12))
  ) +
  
  labs(
    title = "Lucro por Vendedor",
    subtitle = "Desempenho financeiro individual da equipe comercial",
    x = "Vendedor",
    y = "Lucro"
  ) +
  
  theme_minimal(base_size = 13) +
  
  theme(
    legend.position = "none",
    
    plot.title = element_text(
      face = "bold",
      size = 16
    ),
    
    plot.subtitle = element_text(
      size = 11,
      color = "gray40"
    ),
    
    axis.text.y = element_text(
      face = "bold"
    ),
    
    panel.grid.minor = element_blank()
  )
```

## Interpretação Financeira

Nem sempre os vendedores com maior faturamento são os mais lucrativos.

Essa análise permite identificar:

* Eficiência comercial
* Qualidade das vendas
* Impacto da margem de lucro
* Potenciais problemas de precificação

\newpage

# Top 10 Produtos por Faturamento

```{r}
top_products <- by_product %>%
  slice_max(
    faturamento,
    n = 10
  ) %>%
  
  mutate(
    label_pos = ifelse(
      faturamento > max(faturamento) * 0.15,
      faturamento * 0.98,   # dentro da barra
      faturamento * 1.03    # fora da barra
    ),
    
    hjust_pos = ifelse(
      faturamento > max(faturamento) * 0.15,
      1.1,   # alinhamento interno
      0      # alinhamento externo
    )
  )

ggplot(
  top_products,
  aes(
    x = forcats::fct_reorder(produto, faturamento),
    y = faturamento,
    fill = faturamento
  )
) +
  
  geom_col(
    width = 0.7,
    color = "black"
  ) +
  
  # Valores dentro/fora das barras
  geom_text(
    aes(
      y = label_pos,
      
      label = scales::dollar(
        faturamento,
        prefix = "R$ ",
        big.mark = ".",
        decimal.mark = ",",
        accuracy = 0.01
      ),
      
      hjust = hjust_pos
    ),
    
    size = 4,
    fontface = "bold",
    color = "black"
  ) +
  
  coord_flip() +
  
  scale_fill_gradient(
    low = "#FFD27F",
    high = "#E67E22"
  ) +
  
  scale_y_continuous(
    labels = scales::label_dollar(
      prefix = "R$ ",
      big.mark = ".",
      decimal.mark = ",",
      accuracy = 0.01
    ),
    
    expand = expansion(mult = c(0, 0.12))
  ) +
  
  labs(
    title = "Top 10 Produtos por Faturamento",
    subtitle = "Produtos com maior geração de receita",
    x = "Produto",
    y = "Faturamento"
  ) +
  
  theme_minimal(base_size = 13) +
  
  theme(
    legend.position = "none",
    
    plot.title = element_text(
      face = "bold",
      size = 16
    ),
    
    plot.subtitle = element_text(
      size = 11,
      color = "gray40"
    ),
    
    axis.text.y = element_text(
      face = "bold",
      size = 10
    ),
    
    panel.grid.minor = element_blank()
  )
```

## Interpretação dos Produtos

Os produtos com maior faturamento representam os itens com maior
impacto financeiro no negócio.

Essa análise auxilia:

* Gestão de estoque
* Definição de campanhas
* Estratégias de marketing
* Priorização de produtos

\newpage

# Lucro por Produto

```{r}
top_products_lucro <- top_products %>%
  
  mutate(
    label_pos = ifelse(
      lucro > max(lucro) * 0.15,
      lucro * 0.98,   # dentro da barra
      lucro * 1.03    # fora da barra
    ),
    
    hjust_pos = ifelse(
      lucro > max(lucro) * 0.15,
      1.1,   # alinhamento interno
      0      # alinhamento externo
    )
  )

ggplot(
  top_products_lucro,
  aes(
    x = forcats::fct_reorder(produto, lucro),
    y = lucro,
    fill = lucro
  )
) +
  
  geom_col(
    width = 0.7,
    color = "black"
  ) +
  
  # Valores dentro/fora das barras
  geom_text(
    aes(
      y = label_pos,
      
      label = scales::dollar(
        lucro,
        prefix = "R$ ",
        big.mark = ".",
        decimal.mark = ",",
        accuracy = 0.01
      ),
      
      hjust = hjust_pos
    ),
    
    size = 4,
    fontface = "bold",
    color = "black"
  ) +
  
  coord_flip() +
  
  scale_fill_gradient(
    low = "#CDB4FF",
    high = "#985698"
  ) +
  
  scale_y_continuous(
    labels = scales::label_dollar(
      prefix = "R$ ",
      big.mark = ".",
      decimal.mark = ",",
      accuracy = 0.01
    ),
    
    expand = expansion(mult = c(0, 0.12))
  ) +
  
  labs(
    title = "Top 10 Produtos por Lucro",
    subtitle = "Produtos com maior contribuição para o lucro",
    x = "Produto",
    y = "Lucro"
  ) +
  
  theme_minimal(base_size = 13) +
  
  theme(
    legend.position = "none",
    
    plot.title = element_text(
      face = "bold",
      size = 16
    ),
    
    plot.subtitle = element_text(
      size = 11,
      color = "gray40"
    ),
    
    axis.text.y = element_text(
      face = "bold",
      size = 10
    ),
    
    panel.grid.minor = element_blank()
  )
```

## Interpretação da Margem dos Produtos

Produtos altamente lucrativos podem representar oportunidades de:

* Expansão comercial
* Investimento em marketing
* Negociação com fornecedores
* Estratégias de fidelização

Produtos com baixo lucro podem exigir:

* Revisão de preços
* Redução de custos
* Reavaliação da estratégia comercial

\newpage

# Conclusão

A análise evidencia um cenário de vendas consistente, com destaque para produtos como Impressora e Monitor, que lideram o faturamento, indicando forte aceitação no mercado.

Além disso, produtos como HD Externo e Cadeira Gamer apresentam excelente contribuição para o lucro, sugerindo maior margem e potencial estratégico para campanhas direcionadas.

Observa-se também que itens como Webcam e Headset possuem alto volume de vendas, porém com menor impacto proporcional no faturamento, o que pode indicar oportunidades de revisão de preços ou estratégias de upsell.

No desempenho individual, vendedores como Marcos Silva e Fernanda Rocha se destacam em faturamento, podendo servir como referência para boas práticas comerciais dentro da equipe.

## Recomendações estratégicas:

Priorizar investimentos em produtos com maior margem de lucro
Desenvolver campanhas para itens com baixo desempenho
Replicar estratégias dos vendedores com melhor performance
Avaliar oportunidades de aumento de ticket médio

Em síntese, os dados indicam um negócio saudável, com oportunidades claras de otimização de portfólio, melhoria de performance comercial e maximização de resultados financeiros.

```{r}
log_info("Término da geração do Relatório")
```
